臺灣高等法院民事判決　　　　　　　　　　　　　九十二年度上易字第一二四三號
　　　上　訴　人　乙○○
　　　訴訟代理人　黃景照
　　　被上訴　人　甲○○
右當事人間請求侵權行為損害賠償事件，上訴人對於中華民國九十二年十月二十日臺
灣士林地方法院九十二年度訴字第六八八號第一審判決，提起上訴，本院於中華民國
九十三年二月三日言詞辯論終結，判決如下：
    主      文
上訴駁回。
第二審訴訟費用由上訴人負擔。
    事      實
甲、上訴人方面：
一、聲明：
  (一)原判決不利於上訴人部分廢棄。
  (二)右廢棄部分，被上訴人在第一審之訴駁回。
  (三)第一項廢棄部分及第二審訴訟費用均由被上訴人負擔。
二、陳述：除與原判決記載相同者，茲引用之外，補陳略稱：
  (一)醫療費用新台幣（以下同）三千六百十一元部分：此部分並非被上訴人實際支出
    ，而係醫院向健保局請領給付，被上訴人自不得向上訴人請求該醫療費用。
  (二)慰撫金部分：被上訴人之傷勢僅屬輕微，並非如被上訴人形容的如此嚴重，且案
    發後數日傷害已痊癒，並未留下任何痕跡或後遺症。原審判決上訴人應賠償十二
    萬亦屬過鉅，且兩造均為學生尚無經濟能力，亦無相當高之社會地位，故應再予
    以減低金額。
三、證據：援用第一審所提證據。
乙、被上訴人方面：
一、聲明：
  (一)上訴駁回。
  (二)訴訟費用由上訴人負擔。
二、陳述：除與原判決記載相同者，茲引用之外，補陳略稱：
  (一)醫療費用四千零十一元部分：除非全民健康保險局依保險法第五十三條第一項行
    使代位權，被上訴人仍得向上訴人請求賠償醫療費。上訴人此部分之抗辯顯有誤
    會。
  (二)慰撫金部分：被上訴人之右眼遭上訴人毆傷後，眼球確實嚴重受創外凸，被上訴
    人並未誇大其詞。茲被上訴人是時正值豆蔻年華，故精神上所受之痛苦，絕非筆
    墨足以形容，即便再多之金錢亦難以彌補。原審此部分雖認為上訴人應賠償被上
    訴人十二萬元，仍不足以撫平被上訴人內心所受到之創傷。
三、證據：援用第一審所提證據。
    理      由
一、被上訴人主張：兩造原係男女朋友，上訴人於九十一年五月十日下午三時許，在
    台北縣淡水鎮○○街一五一號前偶遇被上訴人，雙方因感情問題發生口角，上訴
    人竟基於傷害之意思，徒手毆打被上訴人臉部，致被上訴人受有右眼眶瘀腫、右
    眼結膜下出血之傷害，爰依侵權行為之法律關係，訴請上訴人給付五十萬四千零
    一十一元，及按法定利率年息百分之五計算之遲延利息。上訴人則以：醫藥費用
    係由健保給付，被上訴人並無受有損害；而其僅受輕微傷害，請求精神慰撫金金
    額過高等語，資為抗辯。
二、本件被上訴人主張上訴人於前揭時地，徒手毆傷被上訴人之事實，業據其提出檢
    察官聲請簡易判決處刑書、醫療費用收據等影本及相片三幀為證。且上訴人因上
    開行為，犯有普通傷害罪責，業經原審法院刑事庭九十二年度士簡字第三六０號
    刑事簡易判決，判處上訴人有期徒刑四月確定，亦經原審依職權調閱該院九十二
    年度士簡字第三六０號刑事案件全部卷宗，查證明確，並為上訴人所不爭，被上
    訴人之主張，自堪信屬實。
三、按「因故意或過失，不法侵害他人之權利者，負損害賠償責任。」；「不法侵害
    他人之身體或健康者，對於被害人因此增加生活上之需要時，應負損害賠償責任
    。」；「不法侵害他人之身體、健康、名譽、自由、信用、隱私、貞操，或不法
    侵害其他人格法益而情節重大者，被害人雖非財產上之損害，亦得請求賠償相當
    之金額。」民法第一百八十四條第一項前段、第一百九十三條第一項、第一百九
    十五條第一項前段，分別定有明文。本件上訴人毆傷被上訴人，有如前述，自應
    負侵權行為損害賠償之責，從而，被上訴人請求上訴人賠償其損害，即屬於法有
    據。茲於被上訴人請求損害賠償範圍應否准許，茲審酌如下：
  (一)醫療費用部分：原審以被上訴人主張其因上訴人之侵權行為，受有前揭傷害，並
    因而支出醫療費用共計四千零一十一元，業據其提出財團法人長庚紀念醫院醫療
    費用收據影本三份、台北市立陽明醫院醫療費用收據影本四份為證，上訴人對上
    開收據之形式上真正及醫療費用之支出亦均不爭執，除證明書費四百元部分，非
    被上訴人受傷醫療所必要之費用，應予剔除外，其餘之醫療費用合計三千六百一
    十一元，衡酌被上訴人所受傷害及就醫情形以及各單據所載之醫療項目觀之，均
    屬治療上之必要費用，故依被上訴人之請求准許，尚無不合。上訴人雖於本院辯
    稱醫療費用係健保所支付，被上訴人並無損害云云，但查被上訴人請求之醫療費
    用金額，係其自行實付金額，並不含健保局所給付之健保醫療費用，有前揭收據
    可稽，上訴人之抗辯，核無可取。
  (二)慰撫金部分：按慰撫金之多寡，應斟酌雙方之身分、地位、資力與加害之程度及
    其他各種情形核定相當之數額，亦即金額是否相當，自應依實際加害情形與被害
    人所受之痛苦及雙方之身分、地位、經濟狀況等關係決定之。經查兩造原為淡江
    大學中文系同班同學畢業，上訴人目前入營服役，被上訴人亦在進修中，而被上
    訴人因上訴人之傷害行為，受有右眼眶瘀腫、右眼結膜下出血之傷害，有如前述
    ，兩造因感情問題引發口角，上訴人憤而出手毆打被上訴人臉部致成傷，對被上
    訴人臉部外觀影響自屬甚鉅，無論肉體及精神上均受有極大痛苦，原審斟酌上訴
    人加害之情形，被上訴人所受傷害之程度、治療經過、外觀所造成之心理影響，
    及審酌兩造所陳述之身分、地位、經濟能力等一切情狀，認被上訴人請求之非財
    產上損害賠償即慰撫金五十萬元，尚嫌過高，應予核減為十二萬元，尚屬允洽。
    上訴人仍執陳詞指摘慰撫金金額過高云云，非有可取。
四、綜上所述，被上訴人主張為可採，上訴人所辯均無可取。從而，被上訴人本於侵
    權行為的損害賠償法律關係，請求上訴人給付一十二萬三千六百一十一元（計算
    式：120,000+ 3,611 =123,611）及自起訴狀繕本送達上訴人翌日即九十二年八
    月二十一日起至清償日止，按年息百分之五計算之法定遲延利息，為有理由，應
    予准許。是則，原審判命上訴人如數給付，並依民事訴訟法第三百八十九條第一
    項第五款規定，依職權宣告假執行，於法並無不合。上訴意旨指摘原判決不當，
    求予廢棄改判，為無理由，應予駁回。
據上論結，本件上訴為無理由，依民事訴訟法第四百四十九條第一項、第七十八條，
判決如主文。
中　　　華　　　民　　　國　　九十三　　年　　　二　　　月　　十七　　　日
　　　　　　　　　　　　　　　　民事第十庭
　　　　　　　　　　　　　　　　　　審判長法　官　吳　景　源
　　　　　　　　　　　　　　　　　　　　　法　官　滕  允  潔
　　　　　　　　　　　　　　　　　　　　　法　官　連　正　義
右正本係照原本作成。
不得上訴。
中　　　華　　　民　　　國　　九十三　　年　　　二　　　月　　 十九 　　日
　　　　　　　　　　　　　　　　　　　　　書記官　張　永　中
